臺灣高等法院民事判決
109年度上易字第651號
上  訴  人  陳柏宏  

訴訟代理人  陳國順  
被  上訴人  張文曲  


上列當事人間請求侵權行為損害賠償事件，上訴人對於中華民國
109年4月21日臺灣新北地方法院107年度重訴字第650號第一審判
決提起上訴，本院於109年11月17日言詞辯論終結，判決如下：
    主      文
原判決關於命上訴人給付新臺幣貳萬伍仟陸佰壹拾肆元本息部分
，及該部分假執行之宣告，暨除確定部分外訴訟費用之裁判均廢
棄。
上開廢棄部分，被上訴人在第一審之訴及假執行之聲請均駁回。
第一（除確定部分外）、二審訴訟費用均由被上訴人負擔。
    事實及理由
一、被上訴人主張：上訴人於民國105年12月31日7時許，駕駛車
    牌號碼00-0000號自用小客車，尾隨被上訴人騎乘之車牌號
    碼000-000機車，在新北市○○區○○路0段00巷口前，以汽車猛
    烈撞擊被上訴人騎乘之機車，被上訴人因而人車倒地，上訴
    人復持手搶，朝被上訴人身體右側腰部射擊，致被上訴人因
    槍傷而椎體、神經受損（下稱系爭傷害），受有醫療費用新
    臺幣（下同）63,828元、看護費22,000元、工作損失131,58
    0元、勞動能力減損之損失689,800元、慰撫金50萬元，共計
    1,407,208元之損害，扣除被上訴人已受領之犯罪被害人補
    償金1,381,594元後，仍不足25,614元，爰依民法第184條第
    1項前段、第193條第1項、第195條第1項等規定，請求上訴
    人給付25,614元，及自起訴狀繕本送達翌日起至清償日止，
    按年息5%計算之利息（未繫屬本院部分，不予贅述）。 
二、上訴人則以：被上訴人應僅有1個月不能工作，且應以基本
    工資每月21,009元計算其工作損失；勞動力減損部分，亦應
    以基本工資每月21,009元計算；且被上訴人請求之慰撫金過
    高等語，資為抗辯。
三、原審就被上訴人前開請求，為其勝訴之判決。上訴人不服，
    提起上訴，聲明：㈠原判決不利於上訴人之部分廢棄。㈡上開
    廢棄部分，被上訴人於第一審之訴及假執行之聲請均駁回。
    被上訴人答辯聲明：上訴駁回（原判決駁回被上訴人逾上開
    請求部分，未據被上訴人不服提起上訴，已告確定）。
四、兩造不爭執事項（見本院卷第98頁）：
　㈠上訴人於105年12月31日7時許，駕駛車牌號碼00-0000號自用
    小客車，尾隨被上訴人騎乘之車牌號碼000-000機車，在新
    北市○○區○○路0段00巷口前，以汽車猛烈撞擊被上訴人騎乘
    之機車，被上訴人因而人車倒地。上訴人復持手搶，朝被上
    訴人身體右側腰部射擊，致被上訴人因槍傷而受有系爭傷害
    。
　㈡被上訴人業已領取犯罪被害人補償金1,381,594元。
五、本院之判斷
　㈠按因故意或過失，不法侵害他人之權利者，負損害賠償責任
    ；不法侵害他人之身體或健康者，對於被害人因此喪失或減
    少勞動能力或增加生活上之需要時，應負損害賠償責任；不
    法侵害他人之身體、健康、名譽、自由、信用、隱私、貞操
    ，或不法侵害其他人格法益而情節重大者，被害人雖非財產
    上之損害，亦得請求賠償相當之金額，民法第184條第1項前
    段、第193條第1項、第195條分別定有明文。查，被上訴人
    主張上訴人於前揭時、地，以前述方式持槍向其射擊，造成
    其受有系爭傷害等情，為上訴人所不爭執，自堪信為真實。
    是上訴人既有前述故意不法侵害被上訴人身體之情事，被上
    訴人依前揭規定，請求上訴人賠償其所受損害，自屬有據。
    茲就被上訴人各項請求能否准許，分別論述如下：
　1.醫療費用部分：
　　被上訴人主張其因受有系爭傷害，共支出醫療費用63,828元
    乙節，為上訴人所不爭執（見本院卷第97頁），復有醫療費
    用收據存卷可佐（見原法院106年度重附民字第62號卷〈下稱
    附民卷〉第21-33頁），則此部分之請求，自應准許。
　2.看護費部分：
　　被上訴人主張其因受有系爭傷害，共支出看護費22,000元乙
    節，亦為上訴人所不爭執（見本院卷第97頁），是被上訴人
    此項請求，亦應准許。
　3.工作損失部分：
　⑴被上訴人主張其原從事玻璃安裝工作，因系爭傷害，受有4個
    月不能工作之損失等情，業據其提出乙種診斷證明書及財政
    部北區國稅局105年度綜合所得稅各類所得資料清單等為證
    （見附民卷第19、43頁）。上訴人雖辯稱依被上訴人之受傷
    程度，應僅須休養1個月不能工作云云，然觀諸上開乙種診
    斷證明書所載「建議受傷1年內減少負重活動」，並衡以被
    上訴人乃從事玻璃安裝工作，確有負重之必要，及其遭受槍
    傷，住院治療期間長達11日，足見傷勢非輕等情，應認被上
    訴人主張其受傷後4個月無法工作，確屬可採。
　⑵另關於被上訴人每月薪資金額部分，上訴人辯稱應以法定基
    本工資計算，被上訴人就此亦無爭執（見本院卷第97頁），
    是以105年12月31日之基本工資為每月20,008元、106年1月1
    日起之基本工資為每月21,009元計算（見本院卷第252頁）
    ，被上訴人得請求4個月（即105年12月31日至106年4月29日
    ）不能工作之薪資損失應為83,981元【20008×1/31＋21009×
    （3＋29/30）＝83981，元以下四捨五入，下同】。　
　4.勞動能力減損部分：
　⑴被上訴人主張其因受系爭傷害，導致勞動能力減損11%乙節，
    有國立臺灣大學醫學院附設醫院108年9月5日校附醫秘字第1
    080904666號函暨所附該院受理院外機關鑑定/查詢案件回復
    意見表附卷可參（見原審卷第127-129頁），且為上訴人所
    不爭執（見本院卷第97頁），自堪信為真實。
　⑵又上訴人辯稱關於被上訴人勞動能力減損之損害額計算方式
    ，應以法定基本工資為準，亦為被上訴人所不爭執（見本院
    卷第97頁），而106年、107年、108年、109年之每月基本工
    資分別為21,009元、22,000元、23,100元、23,800元，有卷
    附中華民國勞動部全球資訊網-基本工資之制訂與調整經過
    可資參照（見本院卷第252頁），是據此計算被上訴人就就
    已屆期部分即本件言詞辯論終結日109年11月17日前，得請
    求上訴人賠償之勞動能力損害金額應為105,760元【計算式
    ：〔21009×（8＋1/30）〈應自請求不能工作期間屆滿之翌日即
    106年4月30日起算〉＋22000×12＋23100×12＋23800×（10＋17/30
    ）〕×11%＝105760】，就尚未屆期部分即109年11月18日至被
    上訴人年滿65歲之000年00月00日止，依霍夫曼計算法扣除
    中間利息後，計算其所得請求之勞動能力損失金額則為518,
    277元【計算式：23800×12×11%×16.00000000+(31416×0.000
    00000)×(16.00000000-00.00000000)=518277.0000000000。
    其中16.00000000為年別單利5%第24年霍夫曼累計係數，16.
    00000000為年別單利5%第25年霍夫曼累計係數，0.00000000
    為未滿一年部分折算年數之比例(363/365=0.00000000)。】
    ，合計共624,037元（105760＋518277＝624037）。
　5.慰撫金部分：
　⑴按不法侵害他人之身體、健康、名譽、自由、信用、隱私、
    貞操，或不法侵害其他人格法益而情節重大者，被害人雖非
    財產上之損害，亦得請求賠償相當之金額。民法第195條第1
    項前段定有名文。又慰藉金之賠償須以人格權遭遇侵害，使
    精神上受痛苦為必要，其核給之標準固與財產上損害之計算
    不同，然非不可斟酌雙方身分資力與加害程度，及其他各種
    情形核定相當之數額（最高法院51年台上字第223號判決、8
    5年度台上字第460號判決意旨參照）。
　⑵查，被上訴人因上訴人前揭侵權行為，受有系爭傷害，且因
    此住院進行手術治療共11天等情，前已詳述，衡其情節確屬
    重大，並足致被上訴人受有精神上之痛苦，是其請求上訴人
    賠償其所受非財產上損害，自屬有據。本院審酌被上訴人為
    高中畢業，從事玻璃安裝工作，105年度之薪資收入約24萬
    餘元（見附民卷第43頁），育有一女；上訴人為高中肄業，
    名下無財產，育有一未成年子女，及被上訴人受傷程度、住
    院治療日數、事發經過及原因、兩造身分、地位、經濟能力
    等一切情狀，認被上訴人請求上訴人給付慰撫金50萬元，尚
    屬適當，應可准許。
　6.綜上所述，被上訴人得請求之損害賠償金額合計為1,293,84
    6元（63828＋22000＋83981＋624037＋500000＝0000000）。
  ㈡再按國家於支付犯罪被害補償金後，於補償金額範圍內，對
    犯罪行為人或依法應負賠償責任之人有求償權，犯罪被害人
    保護法第12條第1項定有明文。此係因犯罪行為所造成之損
    害原應由犯罪行為人或其他依法應負賠償責任之人負責賠償
    ，國家支付補償係基於社會安全考量，使其能先行獲得救濟
    ，故國家於支付補償金後，對原應負責人之人自有求償權。
    依此規定，國家依犯罪被害人保護法給付補償金後，被害人
    就該補償金給付範圍內之債權已法定移轉於國家，被害人自
    不得重複向應負損害賠償之人求償。經查，被上訴人就本件
    被害事實，已依犯罪被害人保護法向臺灣新北地方檢察署犯
    罪被害人補償審議委員會申請補償，經該會以106年度補審
    字第31號號決定書補償被上訴人1,381,594元，此為兩造所
    不爭執，並經本院調取上開卷宗查閱無訛，則依上開說明，
    被上訴人就其已受補償之金額，即不得再重複向上訴人為請
    求，而承前所述，被上訴人已受領之前揭補償金額，實已高
    於其得請求上訴人賠償之金額，是其自無從再請求上訴人為
    給付。
六、綜上所述，被上訴人依民法第184條第1項前段、第193條第1
    項、第195條第1項規定，請求上訴人給付25,614元，及自起
    訴狀繕本送達翌日起至清償日止，按年息5％計算之利息，為
    無理由，不應准許。從而，原審就被上訴人上開請求，為上
    訴人敗訴之判決，尚有未洽，上訴意旨指摘原判決此部分不
    當，求予廢棄改判，為有理由，爰由本院廢棄改判如主文第
    2項所示。
七、本件事證已臻明確，兩造其餘之攻擊或防禦方法及所用之證
    據，經本院斟酌後，認為均不足以影響本判決之結果，爰不
    逐一論列，併此敘明。
八、據上論結，本件上訴為有理由，依民事訴訟法第450條、第7
    8條，判決如主文。
中　　華　　民　　國　　109 　年　　12　　月　　1 　　日
                  民事第二十庭  
                        審判長法  官  周祖民
                              法  官  鄭威莉
                              法  官  馬傲霜
正本係照原本作成。
不得上訴。
中　　華　　民　　國　　109 　年　　12　　月　　1 　　日

　　　　　　　　　　　　　    書記官  崔青菁